【裁判字號】    99,監宣,85
【裁判日期】    990415
【裁判案由】    聲請監護宣告等
【裁判全文】
臺灣高雄地方法院民事裁定              99年度監宣字第85號
聲  請  人  乙○○
應監護宣告  甲○○
人
上列聲請人聲請監護宣告等事件，本院裁定如下：
    主    文
宣告甲○○（男，民國○○ 年○ 月○日生，身分證統一編號：
Ｚ000000000 號）為受監護宣告之人。
選定聲請人乙○○（女，民國○○年○○月○○日生，身分證統一編號
：Ｚ000000000號）為受監護宣告人甲○○之監護人。
指定林芷妤（女，民國○○年○○月○○日生，身分證統一編號：
Ｚ000000000號）為會同開具財產清冊之人。
聲請費用新臺幣壹仟元由受監護宣告人甲○○負擔。
    理    由
一、聲請意旨略以：甲○○係聲請人乙○○之配偶，平常就是由
    聲請人照顧，惟於民國99年1 月14日因爬樓梯不慎摔傷，導
    致腦部遭重擊，經送請長庚醫院急診開刀，至今仍昏迷不醒
    ，其無法為意思表示或受意思表示。而聲請人為甲○○之配
    偶，甲○○由聲請人負責照顧，請鈞院選定聲請人乙○○為
    甲○○之監護人，並指定聲請人之女林芷妤為會同開具財產
    清冊之人等語。
二、按「對於因精神障礙或其他心智缺陷，致不能為意思表示或
    受意思表示，或不能辨識其意思表示之效果者，法院得因本
    人、配偶、四親等內之親屬、最近一年有同居事實之其他親
    屬、檢察官、主管機關或社會福利機構之聲請，為監護之宣
    告」，98年11月23日修正生效之民法第14條第1 項定有明文
    ；次按「法院為監護之宣告時，應依職權就配偶、四親等內
    之親屬、最近一年有同居事實之其他親屬、主管機關、社會
    福利機構或其他適當之人選定一人或數人為監護人，並同時
    指定會同開具財產清冊之人」，98年11月23日修正生效之民
    法第1111條第1 項亦有明文規定。
三、經查：
  (一)聲請人主張之上開事實，業據其提出診斷證明書、戶籍謄本
    等件為證，並經本院法官於99年4 月12日至高雄市私立健仁
    醫院訊問鑑定人陳敬雄醫師，法官當場點呼甲○○姓名三次
    ，甲○○躺於病床上對於點呼無反應，且經鑑定人陳敬雄醫
    師認為：甲○○99年4 月7 日至本院住院，之前在長庚醫院
    就醫，因腦部開刀轉至安養中心，已達不能為意思表示程度
    ，恢復之機會不大，已屬因心智缺陷致不能為意思表示或受
    意思表示等語( 見本院卷99年4 月12日訊問筆錄) ，綜合上
    情，堪認甲○○已因精神障礙致不能為意思表示或受意思表
    示，爰依法宣告甲○○為受監護宣告之人。
  (二)又聲請人主張由其擔任甲○○之監護人乙節，查聲請人為甲
    ○○之配偶，與受監護宣告人亦同一住所，為方便照顧甲○
    ○，由其擔任甲○○之監護人，尚符合其最佳利益，爰選定
    聲請人乙○○為甲○○之監護人，其應負責護養、照顧及妥
    善治療甲○○身體及生活，並依民法第1112條之規定，其於
    執行有關受監護人之生活、護養療治及財產管理之職務時，
    應尊重受監護人之意思，並考量其身心狀態與生活狀況。
  (三)另聲請人陳明由甲○○之女林芷妤擔任會同開具財產清冊之
    人乙節，查林芷妤為成年人，為聲請人之女，亦瞭解甲○○
    之生活狀況，本院認由其擔任會同開具財產清冊之人，尚無
    不當，本院爰依上揭法條規定，指定林芷妤擔任會同開具財
    產清冊之人。
四、又依民法第1113條準用同法第1099條、1099條之1 之規定，
    於監護開始時，監護人對於受監護宣告人甲○○之財產，應
    會同林芷妤，於2 個月內開具財產清冊並陳報法院，於完成
    並陳報法院前，監護人對於受監護人之財產，僅得為管理上
    必要之行為，附此敘明。
五、依民事訴訟法第608條第1項，裁定如主文。
中    華    民    國    99    年    4     月    15    日
                        家事法庭法  官  何清富
正本係照原本作成。
主文第一項不得抗告。
其餘如不服本裁定，應於收受裁定後10日內，向本院提出抗告狀
，須按對照提出繕本，並繳納裁判費。
中    華    民    國    99    年    4     月    15日
                                書記官  葉彥伶

司法院資訊處製作；財團法人民間司法改革基金會備份。
